【裁判字號】    99,消債更,132
【裁判日期】    990429
【裁判案由】    聲請更生程序
【裁判全文】
臺灣高雄地方法院民事裁定           99年度消債更字第132號
聲  請  人  甲○○
上列當事人依消費者債務清理條例規定聲請更生事件，本院裁定
如下：
    主  文
聲請人甲○○自民國九十九年四月二十九日下午四時起開始更生
程序。
命司法事務官進行本件更生程序。
    理  由
一、按債務人不能清償債務或有不能清償之虞者，得依本條例所
    定更生或清算程序，清理其債務；而法院開始更生程序之裁
    定，應載明其年、月、日、時，並即時發生效力。次按法院
    裁定開始更生或清算程序後，得命司法事務官進行更生或清
    算程序，必要時得選任律師、會計師或其他適當之自然人或
    法人一人為監督人或管理人。消費者債務清理條例第3 條、
    第45條第1 項、第16條第1 項分別定有明文。
二、聲請意旨略以：聲請人因消費借貸、房屋貸款及保證債務等
    ，致積欠債務合計至少已達新臺幣（下同）4,000,653 元，
    因聲請人名下並無財產，另依聲請人現有每月於小吃攤及家
    樂福兼職合計為28,000元之收入，在尚需負擔父親扶養費之
    情形下，已無法清償債務，聲請人乃依消費者債務清理條例
    之規定，向最大債權銀行即台灣土地銀行（下稱土地銀行）
    聲請債務協商，惟遭土地銀行以未能接受顯足以負擔之還款
    方案而退件拒絕協商；在聲請人無擔保或無優先權之債務總
    額未逾1,200 萬元，復未經法院裁定開始清算程序或宣告破
    產之情形下，爰依法聲請更生等語。
三、經查：
（一）聲請人前開主張，業據其提出財產及收入狀況說明書、債
      權人清冊、戶籍謄本、財團法人金融聯合徵信中心當事人
      查詢個人資料（信用報告）回覆書、財團法人金融聯合徵
      信中心當事人綜合信用報告－債務清理條例前置協商專用
      債權人清冊、財政部高雄市國稅局96、97年度綜合所得稅
      各類所得資料清單及財產歸屬資料清單、前置協商不成立
      通知書、本院執行命令、存摺影本、薪資單、勞工保險被
      保險人投保資料表、土地銀行新興分行客戶往來明細查詢
      表等為證。
（二）經核聲請人名下共計僅有一筆金額為4,590 元之投資款1
      筆，此有聲請人所提出之前開財政部高雄市國稅局財產歸
      屬資料清單在卷可憑（見本院卷第18頁）；又雖聲請人名
      下有4 筆保單，惟多為醫療保險，且有保單借款，故客觀
      上應認已無積極之價值，此有聲請人所提出之保單基本資
      料在卷可憑（見本院卷第127-130 頁）。雖依聲請人所提
      出之財團法人金融聯合徵信中心當事人綜合信用報告－債
      務清理條例前置協商專用債權人清冊所示，聲請人僅積欠
      土地銀行及上海匯豐行合計達1,997,982 元之債務，惟經
      本院依職權向大眾商業銀行股份有限公司（下稱大眾銀行
      ）函查之結果，聲請人尚另積欠大眾銀行2,422,977 元之
      保證債務本金，並依週年利率8.29％計算遲延利息，另有
      已產生之遲延利息1,709,827 元及違約金394,049 元，此
      有大眾銀行99年4 月21日債權額聲請狀在卷，並提出本院
      89年4 月27日88年度執字第38241 號債權憑證附卷可佐；
      又聲請人現積欠土地銀行之未償本金，現已達2,421,003
      元，並現以週年利率7.95％計算遲延利息，此有聲請人另
      所提出之土地銀行新興分行客戶往來明細查詢表在卷（見
      本院卷第81頁），另積欠上海匯豐銀行之債務，本金為13
      6,426 元，並按19.929％計算遲延利息，並按月加計200
      元之違約金之事實，則有本院98年10月2 日雄院高98司執
      才字第97127 號執行命令在卷（見本院卷第16頁），則聲
      請人所積欠之上開債務，每月所衍生之利息（尚不計違約
      金部分），則達38,673元【計算式：1.土地銀行部分：2,
      421,00 3×9.75％÷12＝19,670.6493 ，小數點以下捨去
      為19,6 70 ；2.上海匯豐銀行部分：136,426 ×19.929％
      ÷12＝2, 265.6947 ，小數點以下捨去為2,265 ；3.大眾
      銀行部分：2,422,97 7×8.29％÷12＝16,738.732，小數
      點以下捨去為16,738，合計為38,673】。
（三）而聲請人於97年間之全年所得為79,441元，有聲請人上揭
      所提出之財政部高雄市國稅局97年度綜合所得稅各類所得
      資料清單附卷可證（見本院卷第23頁），而依聲請人具狀
      自承，其提出本件聲請時，其每月之薪資，加計於小吃攤
      及家樂福之兼職，每月約為28,000元，此有聲請人所提出
      之薪資單在卷（見本院卷第89-101頁），經核聲請人所提
      出之薪資單，其於家樂福兼職每月薪資為10,000元至20,0
      00元不等，堪認聲請人所陳其提出本件聲請時，每月可得
      之薪資收入，在加計於小吃攤之兼職後，約為28,000元，
      應非不可採信，是應認聲請人每月之收入，至多僅為28,0
      00元。
（四）在審酌聲請人已積欠龐大債務之情形下，為求同時兼顧其
      自身人性尊嚴之維護，以及聲請人債權人債權之確保，在
      參酌聲請人住所地即高雄市消費水準及物價後，本院認應
      以內政部所公布聲請人現住所地即臺灣省高雄縣98、99年
      度每月每人最低生活費用9,829 元，作為聲請人每月維持
      其最低生活水準必要支出之基準，則聲請人每月之最高薪
      資28,000元，如扣除聲請人每月必要之生活費用，縱不加
      計聲請人所陳每月應負擔其父親之扶養費，其餘款亦僅為
      18,171元，客觀上已不足以清償聲請人所積欠前開債務每
      月所衍生之利息，遑論清償債務本金；縱變賣聲請人前開
      投資款項，亦不足清償債務。是堪認聲請人已有不能清償
      債務之事實，本件復查無聲請人有消費者債務清理條例第
      6 條第3 項、第8 條或第46條各款所定駁回更生聲請之事
      由存在，在聲請人已依規定向金融機構請求協商債務清償
      方案，並表明共同協商之意旨，惟遭拒絕之情形下，有前
      置協商不成立通知書在卷（見本院卷第15頁），則聲請人
      聲請更生，尚屬有據而應予准許，爰依上開規定命司法事
      務官進行本件更生程序，乃裁定如主文。
四、依消費者債務清理條例第11條第1 項、第45條第1 項、第16
    條第1 項，裁定如主文。
中    華    民    國    99    年    4     月    29    日
              民事第六庭    法      官  李怡諄
上為正本係照原本作成。
本件不得抗告。
本裁定已於99年4月29日下午4時公告。
中    華    民    國    99    年    4     月    29    日
                            書  記  官  陳建琪

司法院資訊處製作；財團法人民間司法改革基金會備份。
